【裁判字號】    98,交聲,1997
【裁判日期】    980616
【裁判案由】    聲明異議
【裁判全文】
臺灣臺中地方法院交通事件裁定        98年度交聲字第1997號
原處分機關  交通部公路總局臺中區監理所臺中市監理站
異  議  人
即受處分人  甲○○
上列受處分人因違反道路交通管理處罰條例案件，對於原處分機
關交通部公路總局臺中區監理所事中華民國98年5 月22日所之處
分（原處分：中監違字第裁60-GE0000000-0號），聲明異議，本
院裁定如下：
    主  文
異議駁回。
    理  由
一、按道路交通案件處理辦法第19條明定：交通法庭認為聲明異
    議無理由者，應以裁定駁回之。
二、異議意旨略以：(一)到案日期98.3.27.，因員警未將罰單送交
    當事人（郵遞掛號），事後司法裁奪再將罰單送交當事人（
    98.5.12.依據交通部臺中區監理所98.5.12.中監自字第0980
    018296號函辦理要求郵寄掛號，於5.22寄達，明顯故意造成
    當事人困擾。(二)該員警所持照片，均系強制用燈光照射（且
    使用手機拍攝），在前方拍照，意圖模糊牌照號碼，使人不
    得辨識（如有犯罪意圖，怎會讓前方車牌無法辨識，不合乎
    常理），且手機數位低，不能公平判讀，容易誤判，另所方
    提出照片，怎能證明為同一手機拍攝，且拍攝距離明顯不同
    ，公平性有待爭議？(三)車牌並未不能辨識，於罰規中明顯不
    符，故請法院公平裁定（塗抹污損汽車牌照不能辨識牌號）
    云云。
三、原處分意旨則以：緣異議人駕駛0888-SE 號自用小客車，於
    98年3 月12日19時40分許，在五權西、黎明路口，因汽車牌
    照違規塗抹反光漆致不能辨認其牌照，經臺中市警察局第四
    分局警備隊依違反道路交通管理處罰條例第13條第1 款規定
    以中市警交字第GE0000000號舉發違反道路交通管理事件通
    知單（下稱舉發通知單）舉發。異議人不服舉發於期限內到
    案申訴，後於98年4 月23日具狀提出聲明異議，經本院交通
    法庭96年5月6日98年度交聲字第1633號交通事件裁定略以：
    「原處分撤銷，發交交通部公路總局臺中區監理所」，原處
    分機關於98年5 月12日以中監自字第0980018296號函轉原舉
    發單位臺中市警察局第四分局以中分四交字第0980011679號
    書函重新檢送中市警交字第GE00 00000號舉發違反道路交通
    管理事件通知單存根聯影本1紙予本案異議人，於98年5月21
    日完成送達，原處分機關接獲異議人電話申請，依其意思表
    示於98年5 月22日開立中監違字第裁60-GE0000000-0號裁決
    書，並依上開舉發通知單、臺中市警察局第四分局98年4月2
    日中分四交字第0980007698號函復略以「員警於98年3 月12
    日19時40分，在本市○○○路與黎明路口，發現0888-SE 號
    自小客車噴反光漆致無法辨識車牌號碼，員警予以攔停稽查
    及照相採證後，依違規事實舉發。」，裁處罰鍰新臺幣3,00
    0 元並責令改正之處分。
四、本院認：
（一）按「汽車牌照包括號牌、行車執照及拖車使用證，為行車
    之許可憑證」。又「汽車號牌不得變造損毀、塗抹或粘貼其
    他材料、加裝邊框或霓虹燈、裝置旋轉架、顛倒懸掛或以安
    裝其他器具之方式使不能辨認其牌號，並不得以他物遮蔽，
    如有污穢，致不能辨認其牌號時，應洗刷清楚」，道路交通
    安全規則第8條第1項前段、第11條第2項定有明文。且「汽
    車行駛時，有損毀或變造汽車牌照、塗抹污損牌照，或以安
    裝其他器具之方式，使不能辨認其牌號者，處汽車所有人新
    臺幣2,400元以上4,800元以下罰鍰，並責令申請換領牌照或
    改正」，道路交通管理處罰條例第13條第1 款亦有定有明文
    。
（二）查原處分機關98年4月17日中監違字第裁60-GE0000000 號
    處分，因本件舉發通知單未合法送達於異議人，經本院98年
    5月6日98年度交聲字第1633號交通事件裁定撤銷發回原處分
    機關，嗣經原舉發機關臺中市警察局第四分局以98年5 月18
    日中分四交字第0980011679號函檢附本件舉發通知單存根聯
    影本按址重新送達，異議人已於98年5 月21日收受送達，有
    臺中市警察局中市警交字第GE0000000 號舉發違反道路交通
    管理事件通知單、本院98年度交聲字第1633號交通事件裁定
    、臺中市警察局第四分局98年5月18日中分四交字第0980011
    679號函、送達證書各1份在卷可稽，足證本件舉發通知單已
    合法送達異議人。
（三）又本件異議人堅稱採證照片係強制用燈光照射在前方牌照
    ，意圖模糊牌照號碼，使人不得辨識，且使用手機拍照，不
    能公平判讀，並車牌並未不能辨識云云，按道路交通管理處
    罰條例第13條第1 項所謂「不能辨認」其牌照，非單指肉眼
    不能辨識，凡以各種手段致科學儀器不能辨識者亦屬之，經
    查，本件違規車輛經員警於98年3 月12日19時40分，在臺中
    市○○○路與黎明路口，發現0888-SE 號自小客車噴反光漆
    致無法辨識車牌號碼，員警予以攔停稽查及照相採證後，依
    違規事實舉法，本件舉發過程業經臺中市警察局第四分局98
    年4月2 日中分四交字第09800078698號函復說明二陳述綦詳
    ，參諸本件卷附採證照片編號1 所示之後車牌（於夜間車尾
    燈開啟，現場光源並無不足情形）呈現一片白色反光，完全
    無法辨識車牌號碼、編號2、3所示之前車牌（於夜間車前大
    燈開啟，現場光源並無不足情形）亦僅能辨識第1、2及6 位
    數字號碼為0、8、E ，其餘數字號碼均無法辨識，異議人所
    辯並未不能辨識，顯然無據，且按交通部所核發之車牌，均
    未塗抹任何反光物質，目的係在使肉眼與科學儀器在任何天
    色、光源情況下易於辨認，以確保舉發行為之正確性與憑信
    性，佐以編號4 所示之未噴反光漆之一般車輛車牌號碼照片
    （於夜間車前大燈開啟）之車牌號碼清楚可辨識，勘認本件
    違規車輛之前後車牌確有噴反光漆或塗抹其他類似反光材料
    ，致使照相器材等科學儀器無法辨識（本件採證之科學儀器
    縱然為照相手機，亦未影響本件照片畫質），足以影響舉發
    行為之正確性與憑信性，本件違規事實，應可認定。異議人
    仍以係強制用燈光照射在前方牌照，意圖模糊牌照號碼，使
    人不得辨識，且使用手機拍照，不能公平判讀之詞置辯，顯
    不足採。本件違規事實，既已明確，原處分機關援引上開規
    定裁處分別異議人罰鍰新臺幣3,000 元，並無不當，應認本
    件異議為無理由，合予駁回。
據上論斷，應依道路交通案件處理辦法第19條裁定如主文。
中    華    民    國    98    年    6     月    16    日
                              交通法庭法  官  林世民
以上正本證明與原本無異
如不服本裁定應於送達後5日內向本院提出抗告狀
                                      書記官  紀俊源
中    華    民    國    98    年    6     月    16    日


司法院資訊處製作；財團法人民間司法改革基金會備份。
